---
title: "Анализ Временных Рядов, проект"
author: "Светлана Андреева, Илья Тищенко,  Юлия Егорова"
date: "2022-03-24"
output: 
  html_document:
    theme: flatly
    code_folding: hide
    toc: true
    toc_float: true
    font_size: 14
---

```{r setup, include=FALSE}
knitr::opts_chunk$set(echo = TRUE, message = FALSE, warning = FALSE, cache = TRUE)
library(tidyverse)
library(fpp3)
library(cowplot)
library(latex2exp)
library(DT)
library(forecast)
library(cowplot)
library(fable.prophet)
```

## 1 Импорт  
*Возьмите любой ряд с ежемесячными наблюдениями.*  

Ряд, количество ночей проведенных туристами, взяли с сайта [eurostat](https://appsso.eurostat.ec.europa.eu/nui/show.do?dataset=tour_occ_nim&lang=en), сам ряд можно скачать с [github](https://github.com/vearlen/TS1_project_2022-03/blob/main/Data/tour_occ_nim_1_Data.csv). Второй ряд, процент безработицы, тоже с сайта [eurostat](https://appsso.eurostat.ec.europa.eu/nui/show.do?dataset=une_rt_m&lang=en) и тоже можно взять копию [csv](https://github.com/vearlen/TS1_project_2022-03/blob/main/Data/ei_lmhr_m_1_Data.csv).


```{r input data}
# nights spend in hotels --------------------------------------------------
# https://appsso.eurostat.ec.europa.eu/nui/show.do?dataset=tour_occ_nim&lang=en
df2 = read.csv("Data/tour_occ_nim_1_Data.csv")

# unique(df2$NACE_R2)

df2_ts = df2 %>% 
  filter(GEO == "European Union - 27 countries (from 2020)",
         UNIT == "Number",
         C_RESID == 'Foreign country',
         UNIT == "Number",
         NACE_R2 == "Hotels and similar accommodation",
         Value != ":") %>% 
  # mutate(GEO = "EU") %>% 
  select(TIME,Value) %>%
  mutate(Value = gsub(" ","",Value)) %>% 
  mutate(Value = as.numeric(Value)) %>% 
  mutate( Date = str_replace(TIME,"M","-")) %>% 
  mutate(Date = yearmonth(Date)) %>% 
  tsibble(index=Date)  %>% 
  select(Value,Date)


# unemployment ratio ------------------------------------------------------
# https://appsso.eurostat.ec.europa.eu/nui/show.do?dataset=une_rt_m&lang=en

df3 = read.csv("Data/ei_lmhr_m_1_Data.csv")

df3_ts = df3 %>% 
  filter(INDIC == "Unemployment according to ILO definition - Total",
         S_ADJ == "Unadjusted data (i.e. neither seasonally adjusted nor calendar adjusted data)",
         Value != ":") %>% 
  select(TIME,Value) %>%
  # mutate(Value = gsub(" ","",Value)) %>% 
  mutate(Value = as.numeric(Value)) %>% 
  mutate( Date = str_replace(TIME,"M","-")) %>% 
  mutate(Date = yearmonth(Date)) %>% 
  tsibble(index=Date)  %>% 
  select(Value,Date)

  
```

## 2 Визуализация    
*Визуализируйте сам ряд, ряд обычных и сезонных разностей, компоненты ряда, обычные и частные автокорреляционные функции.*  
Вот сам ряд.  

```{r nights plot}
ggplot(df2_ts,aes(x=Date,y=Value))+
  geom_line(color='grey30',lty=1,size=0.4)+
  # geom_line(data=df2_ts,aes(x=Date,y=Value/1e+7),color='#0066cc',size=0.4)+
  theme_cowplot()+
  background_grid(size.major = 0.2)+
  scale_x_yearmonth(date_breaks = "6 month", date_labels = "%y'%m")+
  labs(title = "Кол-во ночей в гостинице", 
       x="",y="")+
  theme(plot.title = element_text(color='black'),
    plot.subtitle = element_text(color='grey30'),
    axis.text.x = element_text(color='grey30',size=10,angle=90),
    axis.text.y = element_text(color='grey30',size=10),
    axis.title.y = element_text(size=13))
```

Можно посмотреть на два ряда вместе, потом нам это пригодится.  

```{r autoplot unempl}
ggplot(df3_ts,aes(x=Date,y=Value*10))+
  geom_line(color='grey30',lty=5,size=0.4)+
  geom_line(data=df2_ts,aes(x=Date,y=Value/1e+6),color='#0066cc',size=0.4)+
  theme_cowplot()+
  background_grid(size.major = 0.2)+
  scale_x_yearmonth(date_breaks = "6 month", date_labels = "%y'%m")+
  labs(title = "Кол-во ночей в гостинице", subtitle = "Безработица",
       x="",y="Безработица * 10
ночи в гостинице / 1е+06")+
  theme(plot.title = element_text(color='#0066cc'),
    plot.subtitle = element_text(color='grey30'),
    axis.text.x = element_text(color='grey30',size=10,angle=90),
    axis.text.y = element_text(color='grey30',size=10),
    axis.title.y = element_text(size=13))

```

**Тут нужен комментарий.**    
```{r acf pacf nights}
gg_tsdisplay(df2_ts,plot_type = 'partial')+
  labs(title = "Ночи проведенные в гостиницах")
```
  
STL разложение.  
  
```{r STL}
stl_model = model(df2_ts,
                  decomp = STL(Value ~ trend(window = 30) +
                                 season(window = 50)))
components(stl_model) %>% autoplot()
```
  
Посмотрим на разности.  

```{r diff}
nights = df2_ts %>% 
  rename('N_nights'='Value')
nights = mutate(nights, diff = difference(N_nights, order_by = Date))
gg_tsdisplay(nights, y = diff, plot_type = 'partial')
```
  
В том числе сезонные. Очевидно что ковидный период подпортил статистику.

```{r season diff}
nights = mutate(nights, diff_seas = difference(N_nights, lag = 12, order_by = Date))
gg_tsdisplay(nights, y = diff_seas, plot_type = 'partial')

```
  
Без ковида, все на так уж плохо.  
```{r season diff w_out covid}
nights = mutate(nights, diff_seas = difference(N_nights, lag = 12, order_by = Date))
nights_cut = filter(nights, Date < ymd("2020-03-01"))
gg_tsdisplay(nights_cut, y = diff_seas, plot_type = 'partial')
```
  
## 3 Стационарность  
*Является ряд стационарным?*  

## 4 Преобразование  
*Если разумно применить к исходному ряду какое-либо преобразование, то примените его, мотивировав свой выбор.*  

## 5 Деление  
*Поделите ряд на тестовую и обучающую выборку.*  

```{r test-train}
df_all = left_join(nights,df3_ts)
df_all = rename(df_all,'unempl'='Value')
df_all = mutate(df_all, diff_unempl = difference(unempl,1),
                sdiff_unempl = difference(unempl,12))
df_train <- filter(df_all, Date < ymd ('2021-01-01'))
df_test <- filter(df_all, Date >= ymd ('2021-01-01'))
```
  
## 6 Модели  
*Оцените ряд моделей/алгоритмов на тестовой выборке.*  

```{r fit models}
fit_models <- df_train %>% 
  model(
    snaive = SNAIVE(N_nights),
    arima = ARIMA(N_nights),
    arima_r = ARIMA(N_nights ~ unempl),
    arima110_r = ARIMA(N_nights ~ unempl+ pdq(1,1,0)),
    ets = ETS(N_nights),
    prophet = prophet(N_nights ~ season ('year', 10, type='additive')),
    sarima111_1xx_r = ARIMA(N_nights ~ unempl + pdq(1, 1, 1) +PDQ(1, 0:1, 0:2)),
    theta_decomp = decomposition_model(
                STL(N_nights ~ season(window=Inf)),
                THETA(season_adjust),
                SNAIVE(season_year))
  )
```

```{r forecast}
fct = forecast(fit_models,new_data=df_test)
```
```{r accuracy}
fct %>% 
  accuracy(df_all) %>% 
  arrange(MAPE) %>% 
  # select(-MASE,-RMSSE) %>% 
  select(-.type) %>% 
  mutate_if(is.numeric,round,2) %>% 
  datatable(rownames = FALSE,options=list(pageLength=9), autoHideNavigation = TRUE)
```

```{r}
accuracy(fct,df_all) %>% 
  select(MASE,.model) %>% 
  ggplot(aes(y=reorder(.model,-MASE),x=MASE,label=round(MASE,2)))+
  geom_col(width = 0.6,alpha=0.9,color='#0057b7',fill='#ffd700')+
  geom_text(size=5,hjust = -0.5,color='#0057b7')+
  theme_cowplot()+
  scale_x_continuous(expand = expansion(mult = c(0,0.2)))+
  labs(y="Модели")
```

  
## 7 Победитель  
*Выберите наилучшую модель*  

Ради лучшей визаулизации я обрезал начало ряда, но только для графика!  

```{r display best models, fig.height=8, fig.width=10}
df_all_begin_cut = filter(df_all, Date > ymd("2018-01-01"))
# arima_r
plt_arima_r = fct %>% 
  filter(.model == "arima110_r") %>% 
  autoplot(lty=2,fill='#0057b7')+
  autolayer(df_all_begin_cut)+
  theme_cowplot()+
  background_grid(size.major = 0.2)+
  scale_x_yearmonth(date_breaks = "4 month", date_labels = "%y'%m")+
  theme(axis.text.x = element_text(color='grey',size=10,angle=90))+
  labs(title = "ARIMA with regression")

# SARIMA
plt_sarima = fct %>% 
  filter(.model == "sarima111_1xx_r") %>% 
  autoplot(lty=2,fill='#dbaf00')+
  autolayer(df_all_begin_cut)+
  theme_cowplot()+
  background_grid(size.major = 0.2)+
  scale_x_yearmonth(date_breaks = "4 month", date_labels = "%y'%m")+
  theme(axis.text.x = element_text(color='grey',size=10,angle=90))+
  labs(title = "SARIMA with regression")

# ets
plt_ets = fct %>% 
  filter(.model == "ets") %>% 
  autoplot(lty=2,fill='grey20')+
  autolayer(df_all_begin_cut)+
  theme_cowplot()+
  background_grid(size.major = 0.2)+
  scale_x_yearmonth(date_breaks = "4 month", date_labels = "%y'%m")+
  theme(axis.text.x = element_text(color='grey',size=10,angle=90))+
  labs(title = "ETS")

plot_grid(plt_arima_r,plt_sarima,plt_ets,nrow=3)

```
  
### Средняя модель  
  
```{r average models}
av_model <- fit_models %>% 
  mutate(mean = (arima110_r + sarima111_1xx_r)/2,
         three = (arima110_r + sarima111_1xx_r+prophet)/3)

```

```{r forecast average}
fct_w_av = forecast(av_model,new_data = df_test)
```

```{r compare aver forecast}
fct_w_av %>% 
  accuracy(df_all) %>% 
  arrange(MAPE) %>% 
  select(-.type) %>% 
  mutate_if(is.numeric,round,2) %>% 
  datatable(rownames = FALSE,options=list(pageLength=9), autoHideNavigation = TRUE)
```
Все равно ARIMA c регрессией осталась лучшей. 

## 8 Удивить!  

Можно взять как раз разницу безработицы и впихнуть в лучшую модель, но этим никого не удивить.    

```{r autoplot unempl diff}
ggplot(df_all,aes(x=Date,y=sdiff_unempl*100))+
  geom_line(color='grey30',lty=5,size=0.4)+
  geom_line(data=df_all,aes(x=Date,y=N_nights/1e+6),color='#0066cc',size=0.4)+
  theme_cowplot()+
  background_grid(size.major = 0.2)+
  scale_x_yearmonth(date_breaks = "6 month", date_labels = "%y'%m")+
  labs(title = "Кол-во ночей в гостинице", subtitle = "Безработица сезонный прирост (х100)",
       x="",y="Безработица прирост * 100
ночи в гостинице / 1е+06")+
  theme(plot.title = element_text(color='#0066cc'),
    plot.subtitle = element_text(color='grey30'),
    axis.text.x = element_text(color='grey30',size=10,angle=90),
    axis.text.y = element_text(color='grey30',size=10),
    axis.title.y = element_text(size=13))

```
```{r fit season models}

fit_models_seasons <- df_train %>% 
  model(
    arima_r = ARIMA(N_nights ~ diff_unempl),
    arima110_r = ARIMA(N_nights ~ diff_unempl+ pdq(1,1,0)),
    arima110_r_s = ARIMA(N_nights ~ sdiff_unempl+ pdq(1,1,0)),
    sarima111_1xx_r = ARIMA(N_nights ~ diff_unempl + pdq(1, 1, 1) +PDQ(1, 0:1, 0:2)),
    sarima111_1xx_r_s = ARIMA(N_nights ~ sdiff_unempl + pdq(1, 1, 1) +PDQ(1, 0:1, 0:2)),
      )
```
```{r forecast seas}
fct_season = forecast(fit_models_seasons,new_data=df_test)
```

```{r accuracy season}
fct_season %>% 
  accuracy(df_all) %>% 
  arrange(MAPE) %>% 
  select(-.type) %>% 
  mutate_if(is.numeric,round,2) %>% 
  datatable(rownames = FALSE,options=list(pageLength=9), autoHideNavigation = TRUE)
```
  
Но c cезонной безработицей модель не получилась лучше.  

```{r compare best, fig.width=10, fig.height=7}


# ets
plt_arima_s = fct_season %>% 
  filter(.model == "arima110_r_s") %>% 
  autoplot(lty=2,fill='#dbaf00')+
  autolayer(df_all_begin_cut)+
  theme_cowplot()+
  background_grid(size.major = 0.2)+
  scale_x_yearmonth(date_breaks = "4 month", date_labels = "%y'%m")+
  theme(axis.text.x = element_text(color='grey',size=10,angle=90))+
  labs(title = "ARIMA with regression on seasonal difference")

plot_grid(plt_arima_r,plt_arima_s,nrow = 2)

```
  
Еще можно предсказать в будущее.  

```{r predict future}

fit_full <- model(df_all,
  ARIMA(N_nights ~ 0 + pdq(1,1,0))
)

fct_future = forecast(fit_full,h=24)
```
```{r plot future, fig.width=10, fig.height=6}
fct_future %>% 
  autoplot(color="#0066cc",alpha=0.7)+
  autolayer(df_all_begin_cut)+
  scale_x_yearmonth(date_breaks = "4 month", date_labels = "%y'%m")+
  theme_cowplot()+
  background_grid()+
   theme(axis.text.x = element_text(color='grey',size=10,angle=90))+
  labs(title="Предсказание в будущее",
       subtitle = "ARIMA")

```
  
## 9 Случай из жизни  

